臺灣高等法院刑事判決
110年度交上易字第304號
上  訴  人  
即  被  告  賴阿裕



上列上訴人因公共危險案件，不服臺灣臺北地方法院110年度審
交易字第250號，中華民國110年9月13日第一審判決（起訴案號
：臺灣臺北地方檢察署110年度偵字第10030號），提起上訴，本
院判決如下：
    主  文
原判決撤銷。
賴阿裕犯不能安全駕駛動力交通工具罪，累犯，處有期徒刑柒月
。
    犯罪事實
一、賴阿裕於民國110年3月11日上午7時前之某時許，在不詳地
    點服用酒類或其他相類之物，仍於同日上午7時許騎乘車牌
    號碼000-000號普通重型機車上路，嗣警方獲報在臺北市松
    山區八德路3段、延吉街附近公園有人酒後騎車鬧事，警方
    即前往查察，而於同日上午7時10分許，發現賴阿裕適將前
    開機車停放於北寧路56巷、八德路3段99巷口公園旁，警方
    隨即上前盤查，經警檢測其吐氣所含酒精濃度達每公升0.25
    毫克。
二、案經臺北市政府警察局松山分局報告臺灣臺北地方檢察署檢
    察官偵查起訴。
    理  由
壹、證據能力：
　　按被告以外之人於審判外之言詞或書面陳述，除法律有規定
    者外，不得作為證據；又被告以外之人於審判外之陳述，雖
    不符合同法第159條之1至第159條之4之規定，但經當事人於
    審判程序同意作為證據，法院審酌該言詞陳述或書面陳述作
    成時之情況，認為適當者，亦得為證據。當事人、代理人或
    辯護人於法院調查證據時，知有第159條第1項不得為證據之
    情形，而未於言詞辯論終結前聲明異議者，視為有前項之同
    意，刑事訴訟法第159條第1項及第159條之5分別定有明文。
    查本案言詞辯論終結前，檢察官、上訴人即被告賴阿裕均未
    就本判決所引用之各該被告以外之人於審判外之陳述及所調
    查之證據主張有刑事訴訟法第159條第1項不得為證據之情形
    （見本院卷第90至91、118至120頁），本院審酌該證據作成
    時並無違法及證明力明顯過低之瑕疵等情況，認為適當，應
    有證據能力。至於所引其餘非屬供述證據部分，既不適用傳
    聞法則，亦非公務員違背法定程序所取得，依刑事訴訟法第
    158條之4反面解釋，同具證據能力。
貳、得心證之理由：
一、訊據被告對於在前開時間、地點騎乘機車上路乙節，固不否
    認，惟矢口否認有何酒後駕駛動力交通工具之犯行，辯稱：
    警察說我有酒味，但我是吃感冒藥、痛風、高血壓的藥云云
    。
二、經查：
  ㈠被告有於前開時間騎乘車牌號碼000-000號普通重型機車行駛
    於道路上，而於北寧路56巷與八德路3段99巷口之公園旁為
    警盤查並測得其吐氣酒精濃度達每公升0.25毫克等情，為被
    告供承在卷（見偵卷第80至81頁、原審卷第38頁），核與證
    人即查獲員警陳孟駿證述情節相符（見偵卷第80頁），並有
    監視器畫面、酒精測定紀錄表（序號／分析器：023854／1051
    03）、舉發違反道路交通管理事件通知單等在卷可稽（見偵
    卷第19至20、27頁），此部分事實，首先予認定。
  ㈡員警所持對被告實施酒精測試之呼氣酒精測試器，係於109年
    9月13日經財團法人台灣商品檢測驗證中心檢定合格，有效
    期間至110年9月30日或使用次數達至1000次者，有財團法人
    台灣商品檢測驗證中心呼氣酒精測試器檢定合格證書（儀器
    器號023854／105103）在卷可查（見偵卷第29頁）。而本案
    案發時間尚於上開有效期限內，且本案之酒測次數係該測試
    器經檢定合格後之第32次（即酒精測定紀錄表上案號欄之案
    號：32），使用次數顯未逾1000次，亦有前引酒精測定紀錄
    表在卷可查；況依卷附與本案酒精測定紀錄表（案號32）前
    後相連之案號26至31、33至36號（測定日期：110年1月16日
    至同年4月7日）酒精測定紀錄表所示，本案員警所使用之呼
    氣酒精測試器，在本案發生之前、後期間內，所檢測之結果
    或為數值0，或為其他數值，而均有正常使用之紀錄，亦有
    相同測試器案號26至31、33至36號酒精測定紀錄表可稽（見
    偵卷第85至93頁），堪認本案案發時員警所使用之呼氣酒精
    測試器為正常狀態，對被告施以酒精濃度測試所得酒測值應
    屬正確 ，被告於原審審理時辯稱酒測器壞掉云云，尚無憑
    據，並不可採。
  ㈢被告雖辯稱係吃感冒藥、痛風及高血壓的藥導致酒精濃度超
    過標準云云，惟被告就其上開主張於偵查、原審直至本院審
    理，始終未曾提出任何證據以為釋明或供調查，且經本院多
    次訊問究竟是吃何種藥物、藥物係何醫療院所所開立，或購
    買之藥局為何等，僅係泛稱：感冒藥吃好幾次，吃很多藥，
    都沒有喝酒，三支雨傘標，痛風的止痛藥，在南京東路、臨
    安街，在路邊，到處買，也不確定哪個地方買到云云（見本
    院卷第89頁），縱經本院令其庭後陳報亦無果，有本院111
    年1月10日公務電話查詢紀錄表可參（見本院卷第103頁），
    而無任何具體事證供參。且被告前於109年間因酒後駕駛動
    力交通工具之公共危險案件於臺灣臺北地方法院（下稱臺北
    地院）審理中即曾為相同之抗辯，經法院函詢製造廠商覆以
    ：該公司之三支雨傘標友露安液全成分不含酒精等詞，有臺
    北地院109年度交易字第158號判決、大裕生技興業有限公司
    110年5月4日大裕生字第202105041號函（見本院卷第69至75
    、83頁），被告再持前詞以為抗辯，仍未提出任何事證以為
    釋明或供本院調查，實難認其辯解屬實。況市售或醫療院所
    開立之止痛、高血壓、痛風等藥物多為口服固體劑型，少有
    酒精殘留，亦有衛生福利部食品藥物管理署111年1月12日FD
    A藥字第1100039722號函附卷可憑（見本院卷第105至107頁
    ），益徵被告前開辯詞，不足採信。
　㈣被告另聲請傳喚「李晉興」到庭對質欲證明係其亂報案云云
    ，惟被告關於「李晉興」之人之年籍資料、聯絡地址均無從
    提出（見本院卷第91至92頁），而經本院諭知被告於審理期
    日時偕同證人到庭後，則稱「李晉興剛才說他要來，…他前
    科也有，不敢來」等語（見本院卷第121頁）；且本案係員
    警於獲報後前往八德路3段及延吉街公園處，因現場民眾稱
    該名喝酒騎車鬧事之人剛騎機車離開不到1分鐘後，在周遭
    道路巡視並發現被告騎乘機車搖晃而將其攔查，於對話過程
    中發覺被告明顯酒氣乃對之實施酒測等情，除為陳孟駿證述
    在卷（見偵卷第80頁），並有110報案紀錄單可參（見本院
    卷第101頁）。是本案查獲員警雖係因獲報而前往查察，然
    終係因見被告騎乘機車有搖晃不穩之狀態，且於對談過程有
    明顯之酒氣，而經測得如上吐氣所含酒精濃度，自亦與被告
    所指亂報案之情無關。從而，被告以上證據調查之聲請，與
    待證事實無重要關係，且不能調查，應予駁回。
  ㈤綜上，被告前揭所辯尚難採憑。本件事證明確，被告犯行洵
    堪認定，應依法論科。
參、論罪科刑及撤銷改判之說明：
一、論罪：　　
  ㈠核被告所為，係犯刑法第185條之3第1項第1款之不能安全駕
    駛動力交通工具罪。
  ㈡被告前曾分別因不能安全駕駛之公共危險案件，經臺北地院
    以106年度審交易字第930號判決判處有期徒刑2月，併科罰
    金新臺幣3萬元確定，另以107年度交簡字第716號判決判處
    有期徒刑5月確定；前開2案之有期徒刑及罰金易服勞役經接
    續執行後，於108年2月3日執行完畢（接續執行另案拘役，
    於108年2月28日始出監），有本院被告前案紀錄表在卷可參
    ，被告於受上開有期徒刑執行完畢後，5年以內故意再犯本
    件有期徒刑以上之罪，為累犯，茲審酌前案暨本案情節，參
    酌司法院釋字第775號解釋意旨，審酌被告構成累犯之前案
    均係公共危險犯罪，均經判處徒刑並執行完畢，理應產生警
    惕作用，並因此自我控管，然其於本案又犯公共危險罪，足
    見其有一定特別之惡性，對於刑罰之反應力顯然薄弱，是就
    其所犯之罪之最低本刑予以加重，尚不致使其所受之刑罰超
    過其所應負擔之罪責，而造成對其人身自由過苛之侵害，爰
    依刑法第47條第1項規定，加重其刑。
二、撤銷改判之說明：
　㈠原審就被告上開犯行，予以論罪科刑，固非無見，惟：有關
    刑法第47條累犯之規定，立法者之所以在原違犯條款所規定
    之處罰外，再以上開規定加重本刑之處罰，理由在於行為人
    前因犯罪而經徒刑執行完畢或一部之執行而赦免後，理應產
    生警惕作用，返回社會後能因此自我控管，不再觸犯有期徒
    刑以上之罪，然而行為人卻故意再犯後罪，足見行為人有其
    特別惡性，且前罪之徒刑執行無成效，其對於刑罰之反應力
    顯然薄弱，故認有必要加重後罪本刑至二分之一處罰，此亦
    為司法院釋字第775號解釋斟酌上開規定之立法理由及修正
    理由後認前開累犯加重本刑規定並不生違反憲法一行為不二
    罰原則所執之說明。本件被告甫因前開案件先後經判決確定
    ，而於108年2月3日執行完畢，旋於110年3月11日再犯本案
    相同罪名之罪，已可見其未能記取教訓，無視法律之嚴厲禁
    制，刑罰反應力確屬薄弱，而有相當程度之惡性，原審竟認
    被告本案所為並無何特殊惡性，認無庸依刑法第47條第1項
    規定加重其刑，其所為論述實有未恰。
　㈡被告上訴仍否認犯行而執前詞指摘原判決不當，業經本院逐
    一論駁如前，其上訴雖無理由，然原判決既有前開違誤之處
    ，已屬無可維持，應由本院予以撤銷改判。　
三、爰以行為人之責任為基礎，審酌被告除前開構成累犯之酒後
    駕車公共危險案件外（此部分不予重複評價），另因酒後駕
    車之公共危險案件，經臺灣臺北地方檢察署檢察官以105年
    度速偵字第1514號為緩起訴處分確定；且於上開有期徒刑於
    108年2月3日執行完畢之後，再因酒後駕車之公共危險案件
    經臺灣臺北地方檢察署檢察官以109年度偵字第29639號聲請
    簡易判決處刑（嗣經臺北地院以109年度交易字第158號判決
    判處有期徒刑5月確定）；此外另曾因竊盜、侵占等案件經
    判處罪刑確定，有本院被告前案紀錄表可憑，素行未佳，且
    見其對於酒後駕車之行為，仍心存僥倖，缺乏尊重其他用路
    人生命、身體、財產安全之觀念，惡性非輕；又犯罪後始終
    未能坦然面對自己所犯，不知自我反省，犯罪後態度不佳；
    復參酌被告最近一次前案經判處有期徒刑5月之刑度，本次
    經警測得吐氣所含酒精濃度為每公升0.25毫克，為刑法第18
    5條之3第1項第1款所規定觸犯刑罰之最低濃度，且本案幸未
    肇致交通事故；兼衡其自陳高中畢業之智識程度、目前無業
    、靠存款度日之生活狀況等一切情狀（參偵卷第15頁調查筆
    錄記載、原審卷第50頁），量處如主文第二項所示之刑。
據上論斷，應依刑事訴訟法第369條第1項前段、第364條、第299
條第1項前段，判決如主文。
本案經臺灣臺北地方檢察署檢察官呂建興提起公訴，臺灣高等檢
察署檢察官蔡麗清到庭執行職務。
中　　華　　民　　國　　111 　年　　1 　　月　　27　　日
                  刑事第十四庭  審判長法　官  黃斯偉
                                      法　官  郭豫珍
                                      法　官  黎惠萍
以上正本證明與原本無異。
不得上訴。
                                      書記官  楊筑鈞
中　　華　　民　　國　　111 　年　　1 　　月　　27　　日
附錄：本案論罪科刑法條全文
中華民國刑法第185條之3
駕駛動力交通工具而有下列情形之一者，處二年以下有期徒刑，
得併科二十萬元以下罰金：
一、吐氣所含酒精濃度達每公升零點二五毫克或血液中酒精濃度
    達百分之零點零五以上。
二、有前款以外之其他情事足認服用酒類或其他相類之物，致不
    能安全駕駛。
三、服用毒品、麻醉藥品或其他相類之物，致不能安全駕駛。
因而致人於死者，處三年以上十年以下有期徒刑；致重傷者，處
一年以上七年以下有期徒刑。
曾犯本條或陸海空軍刑法第五十四條之罪，經有罪判決確定或經
緩起訴處分確定，於五年內再犯第一項之罪因而致人於死者，處
無期徒刑或五年以上有期徒刑；致重傷者，處三年以上十年以下
有期徒刑。